【裁判字號】    91,上易,222
【裁判日期】    920114
【裁判案由】    損害賠償
【裁判全文】
臺灣高等法院臺中分院民事判決  九十一年度上易字第二二二號
      上  訴  人  甲○○
      被  上訴人  乙○○
右當事人間損害賠償事件，上訴人對於中華民國九十一年五月八日臺灣南投地方法院
九十一年度訴字第六九號第一審判決提起上訴，本院判決如左：
      主      文
上訴駁回。
第二審訴訟費用由上訴人負擔。
      事實及理由
一、被上訴人受合法通知，未於言詞辯論期日到場，核無民事訴訟法第三百八十六條
    所列各款情形，此部分爰依上訴人之聲請，由其一造辯論而為判決，合先敘明。
二、本件被上訴人起訴主張：上訴人與被上訴人原係男女朋友關係，上訴人因不滿被
    上訴人要求分手，竟預藏水果刀一把於其所有之車牌號碼九Ｊ─一二三三號自用
    小客車駕駛座椅下方，以備談判不成時行兇之用，嗣於九十年九月三十日十七時
    三十分許，駕駛前開自小客車前往被上訴人住處，邀約被上訴人外出談判，因被
    上訴人不願意與上訴人繼續交往，上訴人竟自車內座椅下方取出前開預藏之水果
    刀，對被上訴人身上要害猛刺二刀，致被上訴人受有深達四公分之穿刺傷，被上
    訴人見狀立即以雙手抓住上訴人行兇用之水果刀刃，致雙手手指遭嚴重割裂傷，
    受有右手食指裂傷併肌腱斷裂、中指、無名指、左手腕橈神經斷裂併肌腱斷裂、
    左手掌多處裂傷等傷害等語，支出醫療費用八千二百八十九元、減少勞動能力損
    失為十萬九千五百六十元、增加生活上之支出看護費用八萬二千元、非財產上之
    損害一百萬元，爰依侵權行為之法律關係，求為命上訴人賠償一百一十九萬九千
    八百四十九元，及其法定利息之判決。原審判決上訴人應給付被上訴人新台幣捌
    拾肆萬肆仟柒佰伍拾玖元，及自民國九十年十一月二十九日起至清償日止，按年
    息百分之五計算之利息。駁回被上訴人其餘之訴。並宣告被上訴人勝訴部分供擔
    保後，得假執行。駁回部分被上訴人未上訴，應已確定。被上訴人勝訴部分，上
    訴人不服上訴，被上訴人聲明：求為判決駁回上訴。
三、上訴人則以：被上訴人固受有腹部及手部多處刀傷，惟依南雲醫院醫院診斷證明
    書所載約需六個月可復原，所支出醫藥費自負額僅六千四百五十九元，而上訴人
    年僅二十四歲，打零工維生，無其他財產，家境清寒，而被上訴人二專畢業有固
    定收入，原審並未審酌上訴人受傷之輕重與精神上所受痛苦之程度及兩造身份、
    職業、教育程度、財產及經濟狀況，重判上訴人應給付被上訴人精神慰撫金七十
    萬元，遠超過上訴人所能負荷之程度。原審判決上訴人敗訴部分，上訴人不服上
    訴，聲明：(一)原判決不利上訴人部分廢棄。(二)右廢棄部分，被上訴人在第一審之
    訴及其假執行之聲請均駁回。
四、本件被上訴人主張上訴人與被上訴人原係男女朋友關係，上訴人因不滿被上訴人
    要求分手，竟預藏水果刀一把於其所有之車牌號碼九Ｊ─一二三三號自用小客車
    駕駛座椅下方，以備談判不成時行兇之用，嗣於九十年九月三十日十七時三十分
    許，駕駛前開自小客車前往被上訴人住處，邀約被上訴人外出談判，因被上訴人
    不願意與上訴人繼續交往，上訴人竟自車內座椅下方取出前開預藏之水果刀，對
    被上訴人身上猛刺二刀，致被上訴人受有深達四公分之穿刺傷，被上訴人見狀立
    即以雙手抓住上訴人行兇用之水果刀刃，致雙手手指遭嚴重割裂傷，受有右手食
    指裂傷併肌腱斷裂、中指、無名指、左手腕橈神經斷裂併肌腱斷裂、左手掌多處
    裂傷，業據其提出診斷書影本為證，並為上訴人所不爭，堪認被上訴人主張之事
    實為真正，上訴人係故意不法侵害被上訴人身體及健康。且刑事部分，亦同此認
    定，業經本院刑事庭以上訴人係犯傷害罪判處有期徒刑一年三月確定，此有刑事
    判決正本及調閱之本院九十一年度上訴字第三一九號刑事卷宗（含台灣南投地方
    法院九十年訴字第三六三號及台灣南投地方法院檢察署九十年偵字第三六二三號
    偵查卷）並此記明。
五、按因故意或過失，不法侵害他人之權利者，負損害賠償責任。不法侵害他人之身
    體或健康者，對於被害人因此喪失或減少勞動能力，或增加生活上之需要時，應
    負損害賠償責任；不法侵害他人之身體、健康，被害人雖非財產上之損害，亦得
    請求賠償相當之金額，民法第一百八十四條第一項前段、第一百九十三條第一項
    、第一百九十五條第一項前段定有明文。上訴人之故意侵權行為責任既經認定，
    即應依上開規定負損害賠償責任。
六、被上訴人請求上訴人賠償之費用，分述如次：
（一）醫療費部份：
      被上訴人主張其因上訴人之侵權行為，支出醫療費用共計八千二百八十九元等
      語，固據其提出醫療費用收據三十一張為證，惟證明書書費共計一千八百三十
      元，非醫療上之支付，不應准許，應予扣除。其餘醫療費六千四百五十九元，
      依被上訴人所受傷害及各收據載明醫療費別，自屬治療上之必要費用，應由上
      訴人賠償被上訴人。
（二）喪失或減少勞動能力部分：
      被上訴人主張其為環隆公司之全能員員工，每月薪資為一萬八千二百六十元，
      被上訴人受到上開傷害後經醫師診斷須六個月始能復原，故上訴人應賠償其減
      少之勞動損失為十萬九千五百六十元（18260×6＝109560）等語，固據其提出
      診斷證明書、扣繳憑單、薪資明細表等件為證，惟被上訴人自承其於九十一年
      三月一日起已回公司上班，並已領得薪資等語，為上訴人所不爭，故被上訴人
      自九十年十月一日起，因傷未工作之期間僅五個月，其得請求減少勞動能力之
      損失為九萬一千三百元（18260×5＝91300），逾此所為之請求，並無理由。
（三）增加生活上之負擔部分：
      次按被害人因受傷害需要隨身看護，而由其親屬看護雖無現實看護費之支出，
      但由親屬代為照顧被害人起居所付出之勞力，非不能評價為金錢之請求，此種
      親屬間基於親誼恩惠所付出之勞力，不能加惠於加害人，自得認被害人受有相
      當親屬看護費之損害，得向加害人請求賠償；是本件被上訴人雖自承並無僱請
      專人看護，而係由母親照料等語，惟依上開說明，其請求看護費用，尚屬有據
      ；而被上訴人主張其自九十年九月三十日受到上開傷害後，醫師治療診斷至九
      十年十一月九日，被上訴人之日常生活無法自理均須專人看護照顧等語，固據
      其提出診斷證明書一份為證，惟上訴人辯稱：依被上訴人之傷勢，尚無請求全
      日看護之必要等語，衡諸被上訴人雖因上訴人之傷害行為受有右胸壁刺傷，右
      手食指裂傷併肌腱斷裂、左手前臂撕裂傷併橈神經斷裂等傷害，然並未傷及下
      肢，應非完全無法自主行動，是其於九十年十月五日出院後（有診斷證明書在
      卷可憑），即自同月六日起至同年十一月九日止，請求之看護費用應予減半，
      始為公允，而上訴人復不爭執被上訴人以每日二千元計算看護費用，則被上訴
      人請求其受有相當親屬看護費之損害四萬七千元（九十年九月三十日起至同年
      十月五日止共六天×每日二千元＝一萬二千元，九十年十月六日至同年十一月
      九日共三十五天×每日一千元＝三萬五千元，共四萬七千元），為有理由，應
      予准許，逾此範圍所為之請求，則屬無據。
（四）精神慰撫金部分：
      查被上訴人與上訴人原為男女朋友關係，僅因被上訴人提出分手，上訴人即故
      意以預藏之水果刀傷害被上訴人，致被上訴人受有前述傷害，據為被上訴人診
      療之何德泰醫師於偵查中證稱：「告訴人（即被上訴人）胸部受的傷害是右胸
      壁第八肋骨下方，往下斜刺四公分深，若不被肋骨擋到，可能刺到胸腔，造成
      氣胸及刺到肝臟，就會有生命危險，其餘部分不會有生命危險，但會有後遺症
      ，無法恢復原有功能，左手的橈神經斷裂，雖有接好，以後左手大拇指可能會
      麻麻的。」（見偵查卷第一八頁），又據南雲醫院九十一年四月一日南雲醫字
      第一一四號函覆略以：經全身麻醉之下發現被上訴人右胸壁傷口有四公分長、
      三公分寬及七公分深等情（見本院刑事卷第七一頁）。又被上訴人經治療後，
      現仍有右手食指及無名指第一關節無法完全彎曲之後遺症，此經當庭勘驗屬實
      。其精神及肉體自受有極大之痛苦。又被上訴人係南開工專三年級肄業，並無
      不動產，在環隆電氣股份有限公司任職，每月薪資一八二六０元；上訴人為國
      中畢業，平日以打零工維生，並無不動產，此分據兩造陳明在卷，並為對造所
      不爭執。原審斟酌被上訴人因本件傷害所受之痛苦，及兩造之教育程度、社會
      地位、經濟狀況等一切情事，認被上訴人請求一百萬元之精神慰藉金，尚有過
      高，應以七十萬元為適當，在此範圍內，予以准許。上訴人雖以依南雲醫院診
      斷證明書所載約需六個月可復原，所支出醫藥費自負額僅六千四百五十九元，
      被上訴人以打零工維生，家境清寒，原審並未審酌上訴人受傷之輕重與精神上
      所受痛苦之程度及兩造身份、職業、教育程度、財產及經濟狀況，重判上訴人
      應給付被上訴人精神慰撫金七十萬元，遠超過上訴人所能負荷之程度云云。惟
      查：被上訴人所受傷害，雖經治療，然未能完全復原，仍有後遺症，影響工作
      及外觀，此據診療之何德泰醫師於偵查中陳明，並經當庭勘驗屬實。上訴人所
      指被上訴人支出醫藥費自負額雖僅六千四百五十九元，然其餘尚有健保給付，
      是不能僅以醫藥費自負額認定被上訴人受傷之輕重。又兩造原係男女朋友關係
      ，於被上訴人表示欲分手，即由愛生恨以尖刀相向，深刺胸部要害，如何德泰
      醫師所證若不被肋骨擋到，可能有生命危險。被上訴人受此身心重創，上訴人
      猶指原審准被上訴人精神慰撫金七十萬元之請求為過高，顯非可採。
（五）依前揭計算方法，被上訴人共得請求上訴人賠償之金額為醫藥費六千四百五十
      九元，減少勞動能力部分九萬一千三百元、增加生活上之負擔部分四萬七千元
      、精神慰撫金部分七十萬元，合計八十四萬四千七百五十九元。
七、綜上，被上訴人依侵權行為之法律關係請求上訴人應給付八十四萬四千七百五十
    九元，及自起訴狀繕本送達（於九十年十一月二十八日當庭送達，見臺灣南投地
    方法院附帶民事訴訟卷宗）翌日即九十年十一月二十九日起至清償日止，按年息
    百分之五計算之利息，為有理由，應予准許。逾此範圍，為無理由應予駁回。原
    審為被上訴人此部分勝訴之判決，並依被上訴人之聲請酌定相當擔保金額為假執
    行之宣告，核無違誤，上訴人仍執前詞指摘原判決不當，求為廢棄，為無理由。
八、本件事證已臻明確，兩造其餘攻擊防禦方法均於判決結果不生影響，爰不一一贅
    述，附此敘明。
據上論結：本件上訴為無理由，依民事訴訟法第四百四十九條第一項、第七十八條、
第四百六十三條、第三百八十五條第一項前段，判決如主文。
中      華      民      國    九十二    年      一      月     十四     日
~B1民事第四庭審判長法  官  黃斐君
~B2                法  官  陳蘇宗
~B3                法  官  張鑫城
右為正本係照原本作成。
不得上訴。
~B                書記官  劉智文
中      華      民      國    九十二    年      一      月     二十     日
                                                                        Ｈ


司法院資訊處製作；財團法人民間司法改革基金會備份。
